【裁判字號】    92,訴,645
【裁判日期】    920609
【裁判案由】    清償債務
【裁判全文】
臺灣士林地方法院民事判決  九十二年訴字第六四五號
    原      告    第一商業銀行股份有限公司
    法定代理人    丙○○
    訴訟代理人    乙○○
    複  代理人    戊○○
    被      告    甲○○
    訴訟代理人    丁○○
右當事人間清償債務事件，本院判決如左：
    主      文
被告應給付原告新台幣佰陸拾萬元、美金壹萬零玖佰肆拾元伍角柒分，及如附表
所示之利息、違約金。其中美金部分得按給付時原告公告之美金即期賣出匯率折算新
台幣給付之。
訴訟費用由被告負擔。
    事      實
甲、原告方面：
一、聲明：如主文所示。
二、陳述：
  (一)被告甲○○於民國八十八年六月二十五日簽立保證書，保證訴外人遊子心有限公
    司（以下簡稱：遊子心公司）於現在及將來對原告銀行所負之借款、票據、保證
    、損害賠償等其他一切債務，以本金新台幣一千五百萬元為限，願與遊子心公司
    連帶負全部償付之責任，並立有保證書及約定書為憑。嗣遊子心公司於八十八年
    七月二十一日向原告借款二筆，另於同年八月二十日委請原告開發進口遠期信用
    狀美金墊款一筆，目前尚積欠新台幣三百六十萬元，及美金一萬零九百四十三元
    五角七分，並約定如附表所示利息、違約金。
  (二)上開債務已屆清償期，屢經催討，除付息如附表「付息截止日欄」所示外，其餘
    債務皆無法清償，被告依約為遊子心公司連帶保證人，自應負連帶清償責任。
  (三)為此，依連帶保證之法律關係，請求被告給付原告新台幣三百六十萬元、美金一
    萬零九百四十三元五角七分，及如附表所示之利息、違約金。
三、證據提出：
  (一)保證書、約定書（影本）各一件。
  (二)借據（影本）一件。
  (三)進口遠期信用狀借款契約、開發信用狀申請書、進口單據到達聲明書、進口墊款
    結匯還款報告書（均影本）各一件。
  (四)進口遠期信用狀（或外幣保證）展期申請書（影本）三件。
乙、被告方面：
一、聲明：原告之訴駁回。
二、陳述：
    被告係遊子心公司法定代理人丁○○之姊，係因姊弟情誼而充當遊子心公司保證
    人，遊子心公司有還錢意願，但希望能免除被告之保證人責任。
    理      由
甲、程序方面：
    本件被告住所地係設於台北市中正區，惟依兩造間保證書第八條、約定書第十四
    條，兩造合意以本院為第一審管轄法院，依民事訴訟法第二十四條第一項規定，
    本院應有管轄權。
乙、實體方面：
一、原告主張之事實，已據其提出與所述相符之保證書、約定書、借據、進口遠期信
    用狀借款契約、開發信用狀申請書、進口單據到達聲明書、進口墊款結匯還款報
    告書、進口遠期信用狀（或外幣保證）展期申請書（均影本）等件為證，復為被
    告所不爭執，自堪信為真實。
二、按消費借貸之借用人應於約定期限內，返還與所借用物種類、品質、數量相同之
    物，民法第四百七十八條前段定有明文；又所謂連帶保證，係指保證人與主債務
    人就債務之履行，對於債權人各負全部給付之責任者而言，是連帶保證債務之債
    權人得同時或先後向保證人為全部給付之請求（最高法院四十五年度臺上字第一
    四二六號判例、七十七年度臺上字第一七七二號判決意旨參照）。又保證人與債
    權人約定就債權人與主債務人間所生一定範圍內之不特定債務，預定最高限額，
    由保證人予以保證之契約，學說上稱之為最高限額保證。此種保證契約如定有期
    間者，在該期間內所生約定範圍內之債務，不逾最高限額者，均為保證契約效力
    所及；如未定期間者，於保證契約未經保證人依民法第七百五十四條規定終止或
    有其他消滅原因以前，所生約定範圍內之債務，亦同（最高法院七十七年台上字
    第九四三號判例意旨參照）。本件訴外人遊子心公司尚積欠原告上揭借款、利息
    及違約金既堪認定，且前開借款之本金未逾兩造間約定之最高限額一千五百萬元
    ，揆諸前開規定及說明，被告即最高限額保證契約連帶保證人自應與訴外人遊子
    心公司負連帶清償責任。從而，原告本於最高限額連帶保證契約之法律關係，訴
    請被告給付原告新台幣三百六十萬元、美金一萬零九百四十三元五角七分，及如
    附表所示之利息、違約金自屬有理由，應予准許。至被告另主張主債務人遊子心
    公司有還錢意願，希望能免除被告之保證人責任云云，核與前揭連帶保證人責任
    免除要件不符，復未得債權人即原告之同意，其單方免責之請求，自無所據，其
    抗辯為無理由。
三、又原告與訴外人遊子心公司間「進口遠期信用狀借款契約」第五條約定：「借款
    人最遲應於每筆借款到期日，將借款本金以外匯存款或按當時貴行所公告之外匯
    即期賣出匯率，或按借款人另向貴行所訂立預購遠期外匯契約之匯率折合新台幣
    償付貴行；同時並將借款利息，按償還當時貴行所公告之外匯即期賣出匯率折合
    新台幣一併交付貴行，以資償還貴行國外代理銀行，絕不延誤。：：」，是原告
    就被告應給付美金之部分，聲明得按給付時原告公告之美金即期賣出匯率折算新
    台幣給付之，自屬有據。
四、據上論結，本件原告之訴為有理由，依民事訴訟法第七十八條，判決如主文。
中       華      民      國    九十二    年      六      月      九     日
                                        臺灣士林地方法院民事第二庭
~B法      官  王本源
右為正本係照原本作成。
如對本判決上訴須於判決送達後廿日內向本院提出上訴狀。
中       華      民      國    九十二    年      六      月    十二     日
~B法院書記官  翁禎謙


司法院資訊處製作；財團法人民間司法改革基金會備份。
